臺灣桃園地方法院刑事判決
110年度交簡上字第294號
上  訴  人  
即  被  告  黃有財


上列上訴人即被告因公共危險案件，不服本院於民國110年9月4
日所為110年度桃交簡字第2079號第一審刑事簡易判決（聲請簡
易判決處刑案號：臺灣桃園地方檢察署110年度偵字第21923號）
，提起上訴，本院管轄第二審合議庭判決如下：
    主  文
上訴駁回。
    事  實
一、黃有財於民國110年4月19日下午3時許起至同日下午5時許止
    ，在桃園市八德區大興路某工廠飲用啤酒3瓶後，明知酒後
    不得駕駛動力交通工具，仍基於酒後駕駛動力交通工具之犯
    意，於同日晚間6時30分許，自該處騎乘電動輔助自行車離
    去，嗣於同日晚間6時39分許，行經桃園市○○區○○路000號前
    ，因其未戴安全帽而經警攔檢盤查後，發現黃有財身上散發
    酒味，而對黃有財實施酒測，測得其吐氣所含酒精濃度達每
    公升0.81毫克。
二、案經桃園市政府警察局八德分局報告臺灣桃園地方檢察署檢
    察官偵查後聲請以簡易判決處刑。
    理  由
壹、證據能力部分
一、按被告以外之人於審判外之言詞或書面陳述，除法律有規定
    者外，不得作為證據，刑事訴訟法第159條第1項固有明文；
    惟被告以外之人於審判外之陳述，雖不符同法第159條之1至
    之4規定，而經當事人於審判程序同意作為證據，法院審酌
    該言詞陳述或書面陳述作成時之情況，認為適當者，亦得為
    證據；當事人、代理人或辯護人於法院調查證據時，知有第
    159條第1項不得為證據之情形，而未於言詞辯論終結前聲明
    異議者，視為有前項之同意，同法第159條之5亦定有明文。
    本案判決所引用具傳聞性質之各項證據資料，被告黃有財於
    本院準備程序中已表明同意有證據能力（見本院110年度交
    簡上字第294號卷【下稱本院交簡上字卷】第31頁），復經
    本院於審判期日依法踐行調查證據程序，檢察官、被告於言
    詞辯論終結前，亦均未聲明異議，本院審酌結果，認上開證
    據資料製作時之情況，尚無違法不當及證明力明顯過低之瑕
    疵，亦認為以之作為證據，應屬適當，依上開規定，應認有
    證據能力。
二、本判決所引用其餘所依憑判斷之非供述證據，亦無證據證明
    係違反法定程序所取得，或其他不得作為證據之情形，依刑
    事訴訟法第158條之4規定之反面解釋，亦均有證據能力。
貳、實體方面
一、訊據被告黃有財雖坦承於110年4月19日下午3時許起至同日
    下午5時許止，在桃園市八德區大興路某工廠飲用啤酒3瓶後
    駕駛電動輔助自行車上路，及經警攔檢，測得其吐氣所含酒
    精濃度達每公升0.81毫克等事實，惟矢口犯認有何酒後駕駛
    動力交通工具之犯行，辯稱：警方查獲時，我所騎的電動輔
    助自行車馬達已損壞，無法輸出動力，只能為一般自行車使
    用云云，並以此理由提起上訴。經查：
　㈠被告於110年4月19日下午3時許起至同日下午5時許止，在桃
    園市八德區大興路某工廠飲用啤酒3瓶後駕駛電動輔助自行
    車上路後，嗣於同日晚間6時39分許，行經桃園市○○區○○路0
    00號前，因未戴安全帽經警攔檢，嗣測得其吐氣所含酒精濃
    度達每公升0.81毫克等事實，為被告所坦認，並有桃園市政
    府警察局八德分局酒精測定紀錄表、桃園市政府警察局舉發
    違反道路交通管理事件通知單及桃園市政府警察局八德分局
    刑案現場照片附卷可稽（見偵卷第29頁、第31頁、第33至36
    頁），是此部分之事實，首堪認定。
　㈡從而，本件之爭點在於：被告為警查獲時所騎乘之電動輔助
    自行車，其馬達是否已損壞而無動力？茲說明如下：
　⒈經本院勘驗員警陳彥廷查獲被告時所配戴之密錄器光碟，勘
    驗結果大致如下，有本院勘驗筆錄及勘驗影片截圖在卷可佐
    （見本院交簡上字卷第39至46頁）：
  ⑴檔案名稱：00000000＿184538.MOV、檔案總時間：5分鐘。
  ⑵勘驗內容（以下時間為密錄器畫面時間）：
　　（18：46：00-18：46：01）紅色箭頭處當事人騎乘交通工
    具自對向車道往畫面左方直行，大燈亮起，且與另一機車騎
    士併行，二者之車速相當，以0.5倍速觀看影片，可見被告
    未以腳踩踏板之動作。
　　（18：46：46）紅色圓圈處為本案當事人騎乘交通工具且亮
    燈行動中。
　　（18：46：48-18 ：46：49）可見其當事人自圖中紅線處騎
    乘交通工具移動至圖中黃線處，並持續移動中。綠色箭頭處
    可見當事人將腳置於踏板，並未踩踏，顯見當時係憑藉電力
    動力使用電動自行車。
　　（18：46：53）本案當事人騎乘電動自行車，紅色箭頭處可
    見其並未戴安全帽，因而遭查獲。
　　（18：46：58）當事人所騎乘之電動自行車正常運作由紅圈
    處可見有亮燈，且經其煞停，接受攔檢。
　2.證人即查獲被告之員警陳彥廷於本院審理時證稱：我於在11
    0年4月19日晚間6點39分許，在巡邏時看到被告騎電動輔助
    自行車未戴安全帽，要過去勸導被告，我是跟被告交錯而過
    ，然後我迴轉去找被告，因而查獲被告酒駕，當時被告騎乘
    之電動輔助自行車有亮燈，包括車頭大燈及煞車燈的尾燈都
    有亮，被告車速大約時速20至30公里，該路段是平路，沒有
    看到被告有以腳踩踏電動輔助自行車踏板的動作等語（見本
    院交簡上字卷第59至66頁）。
　3.證人陳彥廷之證述內容與上開勘驗結果一致，應堪採信。自
    密錄器影片之勘驗結果可知，證人陳彥廷發現被告未戴安全
    帽至將被告攔檢之過程中，未見被告有以腳踩踏電動輔助自
    行車踏板之動作，然其竟可與行經之機車並行且車速相當，
    嗣證人陳彥廷迴轉後尚須騎車加速才能追上被告所騎乘之電
    動輔助自行車，顯見被告當時之車速相當快，再佐以被告所
    騎乘之電動輔助自行車之大燈及煞車燈均正常亮燈，足認被
    告所騎乘之電動輔助自行車之電力正常運作，並以電力驅動
    該電動輔助自行車行駛。
　4.被告另辯稱：我有用腳踩，只是剛好影片沒有拍到，現場是
    下坡，我順著滑行云云，然查，依被告當時車速，縱使如被
    告所辯是下坡滑行，道路之坡度應至為顯著，始符合物理上
    之原則，然經勘驗密錄器影片，可知現場並無明顯之下坡，
    又證人陳彥廷已明確證稱：現場為平路等語，堪認被告所辯
    實不足採。被告又辯稱：該電動輔助自行車沒有鑰匙，無法
    發動云云，然查，被告若無法發動該電動輔助自行車，何以
    該電動輔助自行車之大燈及煞車燈均能正常運作，是此部分
    之辯詞，要與常情不符，況被告確實有騎乘電動輔助自行車
    行駛於道路上，且該電動輔助自行車係以電力驅動之事實，
    業經本院勘驗密錄器光碟及說明如上，是本案雖未扣得該電
    動輔助自行車之鑰匙，仍無礙於被告確有騎乘以電力驅動之
    電動輔助自行車之事實。另被告雖聲請勘驗本案之電動輔助
    自行車，惟案發迄本案審理時已將近11個月，時日已久，本
    案電動輔助自行車之馬達現狀極有可能已與案發時有所不同
    ，縱使勘驗亦無法證明案發時之馬達狀況為何，且本案業已
    勘驗密錄器光碟如前，已足以認定被告於案發時所騎乘之電
    動輔助自行車是否具有動力，故被告聲請此證據方法，經本
    院審酌後認無調查之必要，附此敘明。
　㈢綜上所述，被告所辯不可採信，本案事證明確，其犯行堪以
    認定，應予依法論科。
二、論罪科刑及駁回上訴之理由
　㈠按行為後法律有變更者，適用行為時之法律。但行為後之法
    律有利於行為人者，適用最有利於行為人之法律，刑法第2
    條定有明文。查被告行為後，刑法第185條之3於民國111年1
    月28日經總統以華總一義字第11100012101號修正公布，並
    於同年月30日生效。修正前刑法第185條之3第1項原規定「
    駕駛動力交通工具而有下列情形之一者，處二年以下有期徒
    刑，得併科二十萬元以下罰金：一、吐氣所含酒精濃度達每
    公升零點二五毫克或血液中酒精濃度達百分之零點零五以上
    。二、有前款以外之其他情事足認服用酒類或其他相類之物
    ，致不能安全駕駛。三、服用毒品、麻醉藥品或其他相類之
    物，致不能安全駕駛。」；修正後之規定則為「駕駛動力交
    通工具而有下列情形之一者，處三年以下有期徒刑，得併科
    三十萬元以下罰金：一、吐氣所含酒精濃度達每公升零點二
    五毫克或血液中酒精濃度達百分之零點零五以上。二、有前
    款以外之其他情事足認服用酒類或其他相類之物，致不能安
    全駕駛。三、服用毒品、麻醉藥品或其他相類之物，致不能
    安全駕駛。」，經比較新舊法，新舊法之構成要件要素並無
    變更，然修正後之刑法第185條之3第1項將法定刑提高為「3
    年以下有期徒刑，得併科30萬元以下罰金」，顯以被告行為
    時之規定較有利，依刑法第2條第1 項前段規定，應適用被
    告行為時即修正前刑法第185條之3第1項之規定，先予敘明
    。
　㈡按刑法第185條之3之所指之「動力交通工具」，係指交通工
    具之推動是以電力或引擎動力等作用者，至其為蒸汽機、內
    燃機，抑或係柴油、汽油、天然氣、核子、電動，均非所問
    。又所謂交通工具不限於陸路交通工具，尚包含水上、海上
    、空中或鐵道上之交通工具。查被告飲酒後其吐氣所含酒精
    濃度達每公升0.81毫克，駕駛以電力驅動之電動輔助自行車
    於道路上，核其所為，係犯修正前刑法第185條之3第1項第1
    款之不能安全駕駛動力交通工具罪。
　㈢被告前因酒後駕車之公共危險案件，經本院以108年度桃交簡
    字第1216號判決判處有期徒刑5月確定，於民國108年8月6日
    易科罰金執行完畢，有臺灣高等法院被告前案紀錄表在卷可
    稽。是被告於受有期徒刑之執行完畢後，5年以內故意再犯
    本件有期徒刑以上之罪，為累犯，參照司法院大法官釋字第
    775號解釋意旨，被告之前案亦為酒後駕車之公共危險犯行
    ，足顯被告對刑之執行不知悔改，其前對刑罰之反應力亦屬
    薄弱，此次加重最低本刑，對其人身自由所為之限制自無過
    苛之侵害，是認應依刑法第47條第1項規定加重其刑。
　㈣原審經審理結果，認被告上開犯行事證明確，適用刑法第185
    條之3第1項第1款、第47條第1項、第41條第1項前段，刑法
    施行法第1條之1等規定，並審酌被告於飲用酒類後，在不能
    安全駕駛之情形下，仍貿然駕駛電動輔助自行車上路，危及
    道路交通安全，並兼衡被告被查獲後經測得之呼氣所含酒精
    成分為每公升0.81毫克，被告除累犯前科外，另於98年間犯
    不能安全駕駛動力交通工具罪，經臺灣桃園地方檢察署檢察
    官緩起訴處分確定（緩起訴期間已經屆滿），再於108 年間
    犯同罪，經本院判處有期徒刑2 月併科罰金新台幣15,000元
    確定，可見其於本件已係第4犯不能安全駕駛動力交通工具
    罪等一切情狀，量處有期徒刑5月，併諭知以新臺幣1,000元
    折算1日之易科罰金折算標準，核原審之認事、用法並無違
    誤，量刑亦屬妥適。
　㈤查被告以前揭辯詞否認犯罪並提起上訴，業經本院列舉事證
    逐一指駁說明如上，被告猶執前詞而為爭執，自屬無據。又
    按刑罰之量定，固屬法院自由裁量之職權行使，惟仍應審酌
    刑法第57條所列各款事由及一切情狀，為酌量輕重之標準，
    並非漫無限制，在同一犯罪事實與情節，如別無其他加重或
    減輕之原因，下級法院量定之刑，亦無過重或失輕之不當情
    形，則上級法院對於下級法院之職權行使，原則上應予尊重
    （最高法院85年度台上字第2446號判決意旨參照）。查原審
    就科刑部分之量刑，係以行為人之行為罪責為基礎，並業於
    原判決理由內具體詳加說明裁量依據如上，顯已審酌刑法第
    57條各款所列情狀，並基於刑罰目的性之考量、刑事政策之
    取向以及行為人刑罰感應力之衡量等因素，在法定刑度內為
    刑之量定，並無失衡或濫用裁量權情形，難認與罪刑相當原
    則、平等原則、比例原則相悖。綜上，被告以前詞否認犯罪
    提起上訴，並無理由，應予駁回。
據上論斷，應依刑事訴訟法第455條之1第1項、第3項、第368條
，判決如主文。
本案經檢察官楊挺宏聲請以簡易判決處刑，檢察官范玟茵到庭執
行職務。　
中　　華　　民　　國　　111 　年　　4 　　月　　1 　　日
　　　　　  刑事第十四庭  審判長  法　官　    江德民
　　　　　　　　　
　　　　　　　　　                法  官      吳天明
　　　　　　　　　
　　　　　　　　　                法  官      劉得為
以上正本證明與原本無異。
不得上訴。
　　　　　　　　　　　　　　　    書記官　　　林思妤　
中　　華　　民　　國　　111 　年　　4 　　月　　1 　　日
附錄本案論罪科刑法條全文：
修正前中華民國刑法第185條之3
駕駛動力交通工具而有下列情形之一者，處2年以下有期徒刑，
得併科20萬元以下罰金：
一、吐氣所含酒精濃度達每公升零點二五毫克或血液中酒精濃度
    達百分之零點零五以上。
二、有前款以外之其他情事足認服用酒類或其他相類之物，致不
    能安全駕駛。
三、服用毒品、麻醉藥品或其他相類之物，致不能安全駕駛。
因而致人於死者，處3年以上10年以下有期徒刑；致重傷者，處1
年以上7年以下有期徒刑。
曾犯本條或陸海空軍刑法第54條之罪，經有罪判決確定或經緩起
訴處分確定，於五年內再犯第1項之罪因而致人於死者，處無期
徒刑或5年以上有期徒刑；致重傷者，處3年以上10年以下有期徒
刑。